臺灣高等法院刑事判決　　　　　　　 100年度上訴字第1776號
上　訴　人
即　被　告　呂健霖
上列上訴人因違反毒品危害防制條例案件，不服臺灣板橋地方法
院100年度訴字第513號，中華民國100年4月22日第一審判決（起
訴案號：臺灣板橋地方法院檢察署100年度毒偵字第401號，經原
審依簡式審判程序審理），提起上訴，本院判決如下：
    主  文
上訴駁回。
    事  實
一、呂健霖前於民國87年間，因施用毒品案件，經原審裁定送觀
    察、勒戒後，因認有繼續施用毒品之傾向，再經原審裁定令
    入戒治處所施以強制戒治，88年2月9日停止戒治釋放出所；
    復於88年間，因施用毒品案件，經原審以88年度毒聲字第65
    14號裁定送觀察、勒戒後，因認有繼續施用毒品之傾向，再
    經原審裁定令入戒治處所施以強制戒治，89年7 月12日強制
    戒治執行完畢；又於89年間，因施用毒品案件，經原審以89
    年度毒聲字第6250號裁定令入戒治處所施以強制戒治，嗣因
    戒治成效良好，再經原審以90年度毒聲字第2593號裁定停止
    戒治，所餘戒治期間付保護管束，於90年7 月17日停止戒治
    釋放出所，於90年11月8 日因保護管束期滿未經撤銷，視為
    強制戒治執行完畢。再於94年間，因施用第一、二級毒品案
    件，經本院以94年度上訴字第2959號分別判處有期徒刑1 年
    、9 月，應執行有期徒刑1年7月確定；另於94年間，因竊盜
    案件，經原審以94年度易字第810號判處有期徒刑8月確定；
    又於94年間，因竊盜案件，經原審以94年度易字第1574號判
    處有期徒刑10月確定，上開4 罪嗣因合於中華民國96年罪犯
    減刑條例規定，經原審以96年度聲減字第104 號裁定減刑並
    定應執行刑為有期徒刑1年6月確定，於96年7 月16日縮刑期
    滿執行完畢（以上犯罪於本案均構成累犯）。詎其猶不知悔
    改，復基於施用第一級毒品海洛因之犯意，於99年10月27日
    19時許，在其位於臺北縣三峽鎮（現改制為新北市三峽區○
    ○○路421 號住處內，以將海洛因摻水置入注射針筒內注射
    身體之方式，施用第一級毒品海洛因1 次。嗣因呂健霖為毒
    品列管人口，為警通知於99年10月29日21時21分許，前往三
    峽分局採尿，經將其尿液送驗後，檢驗結果呈鴉片類陽性反
    應，始悉上情。
二、案經臺北縣政府警察局（現改制為新北市政府警察局）三峽
    分局移送臺灣板橋地方法院檢察署檢察官偵查起訴。
    理  由
一、按被告以外之人於審判外之言詞或書面陳述，除法律有規定
    者外，不得作為證據，刑事訴訟法第159條第1項定有明文；
    又被告以外之人於審判外之陳述，雖不符前4 條之規定，而
    經當事人於審判程序同意作為證據，法院審酌該言詞陳述或
    書面陳述作成時之情況，認為適當者，亦得為證據；當事人
    、代理人或辯護人於法院調查證據時，知有第159條第1項不
    得為證據之情形，而未於言詞辯論終結前聲明異議者，視為
    有前項之同意，同法第159條之5規定甚明。經查：本件被告
    經本院合法傳喚，雖無正當之理由而不到庭，惟據其於原審
    中之陳述，與檢察官對於本判決以下所引證據之證據能力均
    不爭執，復未於本院言詞辯論終結前，對前開證據之證據能
    力提出異議，本院審酌前揭證據作成之情況，亦無違法或不
    當之處，自均有證據能力。
二、前揭事實，業據被告於警、偵訊及原審審理時均坦承不諱，
    而其為警通知到局後所採集之尿液，經送驗之結果，確呈嗎
    啡陽性反應，有應受尿液採驗人尿液檢體採集送驗紀錄表1
    紙、臺灣檢驗科技股份有限公司99年11月23日出具之濫用藥
    物檢驗報告1 份附卷可稽，堪認被告自白施用第一級毒品海
    洛因，應與事實相符，堪予採信。再觀諸事實欄所載被告前
    案紀錄，被告於初次經觀察、勒戒及強制戒治執行完畢釋放
    後5 年內，又因施用毒品犯行經戒毒處遇，有本院被告前案
    紀錄表1 份在卷可憑，其再犯本案，即不屬毒品危害防制條
    例第20條規定之「初犯」或「5 年後再犯」，自應依同條例
    第10條處罰（最高法院97年度第5 次刑事庭會議決議；最高
    法院98年度台非字第12號判決意旨參照）。是本案事證明確
    ，被告犯行洵堪認定，應依法論科。
三、按海洛因係屬毒品危害防制條例第2條第2項第1 款所規定之
    第一級毒品，依法不得持有、施用。核被告所為，係犯毒品
    危害防制條例第10條第1 項之施用第一級毒品罪，而被告施
    用前持有海洛因之低度行為，應為施用海洛因之高度行為所
    吸收，不另論罪。又被告前曾受有如事實欄第一項所載之犯
    罪科刑及執行情形，有本院被告前案紀錄表1 份在卷可憑，
    其於受有期徒刑之執行完畢後，5 年以內故意再犯本件有期
    徒刑以上之罪，為累犯，應依刑法第47條第1 項之規定加重
    其刑。
四、原審以被告犯罪事證明確，適用毒品危害防制條例第10條第
    1項，刑法第11條前段、第47條第1項等規定，並審酌被告前
    已因施用毒品案件經送觀察勒戒、強制戒治，仍不能戒除毒
    癮，再次漠視法令禁制而犯本罪，顯見其戒除毒癮之意志薄
    弱，兼酌其施用毒品行為本質上係屬自我戕害行為，反社會
    性之程度應較低，暨其智識程度、生活狀況、犯罪之動機、
    目的及犯後態度等一切情狀，量處其有期徒刑10月，經核其
    認事用法，俱無違誤，量刑亦屬妥適，被告上訴意旨認其施
    用毒品係為止痛，使其可正當勞動，以微薄薪資支應家中經
    濟，其情可憫，請予從輕量刑云云，惟查，海洛因屬中樞神
    經抑制劑，施用後顯不易集中精神，何能從事勞動工作？且
    海洛因物稀價昂，復具有時效性，豈有透過不斷注射高單價
    毒品，以利賺取微薄薪資之理，是被告執以指摘原判決適法
    裁量權之行使，為無理由，應予駁回。
五、被告經本院合法傳喚，無正當之理由不到庭，爰不待其陳述
    ，逕行判決。
據上論斷，應依刑事訴訟法第368條、第371條，判決如主文。
本案經檢察官鄭龍照到庭執行職務。
中    華    民    國   100    年    7     月    25    日
            刑事第二十二庭審判長法  官  郭雅美
                                法  官  李麗珠
                                法  官  洪于智
以上正本證明與原本無異。
如不服本判決，應於收受送達後10日內向本院提出上訴書狀，其
未敘述上訴之理由者並得於提起上訴後10日內向本院補提理由書
（均須按他造當事人之人數附繕本）「切勿逕送上級法院」。
                                書記官  強梅芳
中    華    民    國   100    年    7     月    27    日
附錄：本案論罪科刑法條全文
毒品危害防制條例第10條
施用第一級毒品者，處6 月以上5 年以下有期徒刑。
施用第二級毒品者，處3 年以下有期徒刑。